臺灣基隆地方法院刑事判決　　　　　　　95年度訴字第1006號
公　訴　人　臺灣基隆地方法院檢察署檢察官
被　　　告　丙○○
上列被告因妨害自由等案件，經檢察官提起公訴（95年度偵字第
2579號）本院合議庭裁定由受命法官獨任以簡式審判程序進行審
理，本院判決如下：
    主  文
丙○○共同以非法剝奪人之行動自由，處有期徒刑壹年。
    事  實
一、丙○○與乙○○（另行審結）二人係朋友關係，因丁○○積
    欠丙○○新臺幣 (下同)1000 元遲未返還，及曾拿刀砍乙○○而傷及在旁乙○○之友人葉凱倫，二人遂共同基於妨害自
    由、妨害人行使權利及傷害人之身體之犯意聯絡，事先協議
    不論何人遇到丁○○均應通知對方，並將丁○○強行帶走以
    便處理前述與丙○○之債務及砍傷葉凱倫之恩怨。民國94年
    9 月28日20時許（起訴書誤載為「95年」），丙○○在臺北
    縣瑞芳鎮○○○○路附近之OK便利商店巧遇丁○○後，隨即
    以行動電話通知人在其瑞芳鎮○○○○路32巷108 號住處之
    乙○○，乙○○於接獲電話約1 分鐘後即到OK便利商店，以
    手將丁○○之脖子勒住，丙○○則在一旁看顧，以此方式一
    同強行將丁○○帶至前述丙○○之住處房間內，由乙○○將
    房門鎖住使丁○○無法離開現場，以此方法剝奪丁○○之行
    動自由後，丙○○即自丁○○身上搜出行動電話一具及皮包
    1個（內有健保卡1張），並決定以扣留行動電話及健保卡做
    為債務之擔保，此以強暴之方法，妨害丁○○行使權利，乙○○另持原置於房間內之開山刀1 把，砍傷丁○○之左手臂
    及左肩後，再將開山刀交給丙○○，丙○○則持之砍丁○○
    之左手腕，致丁○○受有左前臂多處撕裂傷併橈神經斷裂及
    鎖骨骨折之傷害後，始讓丁○○自行離開現場前往就醫。
二、案經丁○○訴由臺北縣政府警察局瑞芳分局報告臺灣基隆地
    方法院檢察署偵查起訴。
    理  由
壹、程序事項
    本件被告丙○○所犯者非為死刑、無期徒刑、最輕本刑為3
    年以上有期徒刑之罪或高等法院管轄第一審案件，其於準備
    程序進行中，先就被訴事實為有罪之陳述，經告知其簡式審
    判程序之旨，並聽取公訴人、被告之意見後，本院業已依刑
    事訴訟法第273條之1第1項之規定，裁定由受命法官獨任以
    簡式審判程序進行本案之審理。
貳、實體事項
一、認定事實所依據之證據及理由
    上開事實，業據被告丙○○於本院審理時坦承在卷，核與證
    人即被害人丁○○、證人乙○○於警詢、檢察官偵查中證述
    ，證人楊舒君、吳騰、簡震於檢察官偵查中證述之情節大致
    相符，且有財團法人長庚紀念醫院基隆分院診斷證明書1 紙
    、財團法人長庚紀念醫院基院分院95年9月4日（95）長庚院
    基字第0980號函1紙、95年11月2日（95）長庚院基字第1235
    號函暨病歷影本1 份在卷可稽，足認被告之自白與事實相符
    ，應可採信。本案事證明確，被告之犯行洵堪認定，應依法
    論科。
二、論罪及科刑之理由
(一)按「行為後法律有變更者，適用行為時之法律。但行為後之
    法律有利於行為人者，適用最有利於行為人之法律」，修正
    後刑法第2條第1項定有明文，此條規定係規範行為後法律變
    更所生新舊法律比較適用之準據法，本身尚無新舊法比較之
    問題，於新法施行後，自應一律適用上開修正後之規定，而
    為「從舊從輕」之比較。又比較新舊法時，應就罪刑有關之
    共犯、未遂犯、想像競合犯、牽連犯、連續犯、結合犯，以
    及累犯加重、自首減輕暨其他法定加減原因（如身分加減）
    與加減例等一切情形，綜其全部罪刑之結果而為比較後，再
    適用有利於行為人之法律處斷，而不得一部割裂分別適用不
    同之新舊法（最高法院95年度第8 次刑事庭會議決議參照）
    。茲依上開法條規定及說明，比較適用新舊法及論罪科刑如
    下：
  1.刑法第302條第1項妨害自由罪之規定並未修正，然其法定刑
    中有關罰金刑部分，依修正後刑法第33條第5 款將罰金刑定
    為，新臺幣1,000 元以上，以百元計算之，及修正後刑法施
    行法第1條之1規定，中華民國94年1月7日刑法修正施行後，
    刑法分則編所定罰金之貨幣單位為新臺幣。94年1月7日刑法
    修正時，刑法分則編未修正之條文定有罰金者，自94年1月7
    日刑法修正施行後，就其所定數額提高為30倍。但72年6 月
    26日至94年1月7日新增或修正之條文，就其所定數額提高為
    3 倍，是相關刑法分則編各罪所定之罰金刑，自應依上開規
    定配合調整。據此，刑法第302條第1項妨害自由罪所得科處
    之罰金刑最高為新臺幣9,000元，最低為新臺幣1,000元。依
    修正前刑法第33條第5款規定之罰金最低額1元及未修正之罰
    金罰鍰提高標準條例第1 條前段規定之提高罰金倍數10倍計
    算，刑法第302條第1項妨害自由罪所得科處之罰金刑最高為
    銀元3,000元，最低為銀元1元，換算為新臺幣後，最高額雖
    與適用修正後刑法第33條第5款等規定相同為新臺幣9,000元
    ，惟最低額僅新臺幣3 元。經比較新舊法之結果，適用舊法
    較有利於被告，依前開刑法第2條第1項前段之規定，自應適
    用被告行為時之法律論罪科刑。
  2.刑法第304條第1項強制罪之規定並未修正，然其法定刑中有
    關罰金刑部分，同前所述，依修正後刑法第33條第5 款及修
    正後刑法施行法第1條之1規定配合調整後，刑法第304條第1
    項強制罪所得科處之罰金刑最高為新臺幣9,000 元，最低為
    新臺幣1,000元。依修正前刑法第33條第5款規定之罰金最低
    額1元及未修正之罰金罰鍰提高標準條例第1條前段規定之提
    高罰金倍數10倍計算，刑法第304條第1項強制罪所得科處之
    罰金刑最高為銀元3,000元，最低為銀元1元，換算為新臺幣
    後，最高額雖與適用修正後刑法第33條第5款等規定相同為
    新臺幣9,000元，惟最低額僅新臺幣3元。經比較新舊法之結
    果，以適用舊法對於被告並無不利，依前開刑法第2條第1項
    前段之規定，自應適用被告行為時之法律論罪科刑。
  3.刑法第277條第1項傷害罪之規定亦未修正，然其法定刑中有
    關罰金刑部分，同前所述，依修正後刑法第33條第5 款及修
    正後刑法施行法第1條之1規定配合調整後，刑法第277條第1
    項傷害罪所得科處之罰金刑最高為新臺幣30,000元，最低為
    新臺幣1,000元。依修正前刑法第33條第5款規定之罰金最低
    額1元及未修正之罰金罰鍰提高標準條例第1條前段規定之提
    高罰金倍數10倍計算，刑法第277條第1項傷害罪所得科處之
    罰金刑最高為銀元10,000元，最低為銀元1 元，換算為新臺
    幣後，最高額雖與適用修正後刑法第33條第5 款等規定相同
    為新臺幣30,000元，惟最低額僅新臺幣3 元。經比較新舊法
    之結果，以適用舊法對於被告並無不利，依前開刑法第2 條
    第1 項前段之規定，自應適用被告行為時之法律論罪科刑。
  4.修正前刑法第55條後段關於牽連犯之規定：「犯一罪而其方
    法或結果之行為犯他罪名」，業經修正公布刪除，即修正後
    刑法第55條，已無牽連犯得論以裁判上一罪之情形，行為人
    所犯之數罪，應按其具體情形論罪。查被告所犯妨害自由罪
    、強制罪及傷害罪，其行為各別獨立，惟有方法、目的之牽
    連關係，依修正前刑法第55條後段應從一重之妨害自由罪處
    斷；若依修正後刑法，因已刪除牽連犯之規定，則所犯上開
    3罪即應依數罪併罰之規定分論併罰，比較其適用之結果，
    以被告行為時之法律較有利於被告。
  5.被告丙○○行為後，新法第28條之文字雖有部分修正（即「
    實施」修正為「實行」），惟本案犯罪事實，係被告丙○○
    及乙○○2人共同實行犯罪，非僅止於陰謀、預備或著手，
    故不論依舊法或新法之第28條規定，均應論以共同正犯，亦
    即就共同實行犯罪而言，刑法第28條並未修正，自不生新舊
    法比較適用問題。
  6.綜上，依修正後刑法第2條第1項之「從舊從輕」原則，綜合
    全部罪刑而為比較結果，適用修正前之相關刑罰法律，對被
    告較為有利，自應依修正後刑法第2條第1項前段之規定，適
    用上開修正前刑法總則篇相關規定。
(二)核被告丙○○所為，係犯刑法第302條第1項妨害自由罪、第
    304條第1項強制罪、第277條第1項傷害罪。被告丙○○與乙○○就上開妨害自由罪、強制罪及傷害罪間，有犯意聯絡及
    行為分擔，應論以共同正犯。又被告所犯妨害自由罪、強制
    罪及傷害罪間，均係解決被告丙○○與丁○○間之債務問題
    ，及被告乙○○與丁○○間砍傷葉凱倫之恩怨所為之行為，
    三罪間有方法、結果關係，應依修正前刑法第55條後段牽連
    犯之規定，從一重之妨害自由罪處斷。
(三)爰審酌被告丙○○犯罪之動機、目的、手段、對被害人丁○○所造成之傷害及犯罪後坦承犯行等一切情狀，量處如主文
    所示之刑。
據上論斷，應依刑事訴訟法第299條第1項前段，刑法第2條第1項
前段、第28條、第302條第1項、第304條第1項、第277條第1項、
修正前刑法第55條後段，刑法施行法第1條之1，判決如主文。
本案經檢察官甲○○到庭執行職務
中　　華　　民　　國　　96　　年　　1 　　月　　24　　日
                  刑事第三庭法    官  齊  潔
以上正本證明與原本無異。
如不服本判決應於收受本判決後10日內向本院提出上訴書狀，其
未敘述上訴理由者，並得於提起上訴後10日內向本院補提理由書
狀（均須按他造當事人之人數附繕本。）「切勿逕送上級法院」
中　　華　　民　　國　　96　　年　　1 　　月　　24　　日
                            書 記 官  潘端典
附錄論罪法條：
中華民國刑法第302條
（剝奪他人行動自由罪）
私行拘禁或以其他非法方法，剝奪人之行動自由者，處 5年以下
有期徒刑、拘役或3百元以下罰金。
因而致人於死者，處無期徒刑或 7年以上有期徒刑，致重傷者，
處3年以上十年以下有期徒刑。
第 1 項之未遂犯罰之。
